臺灣士林地方法院民事裁定　　　　　 100年度司養聲字第57號
聲　請　人　游金明
　　　　　　游賴淑分
　　　　　　林家莉
上　1　人
法定代理人　林暐倚
　　　　　　潘于汶
上列當事人聲請認可收養事件，本院裁定如下：
    主  文
認可游金明、游賴淑分於中華民國100 年4 月12日收養林家莉為
養女。
聲請程序費用由聲請人負擔。
    理  由
一、本件聲請意旨略以：聲請人游金明（收養人、民國45年5 月
    19日生）、游賴淑分（收養人、民國63年7 月13日生）與林
    家莉（被收養人、民國92年7 月2 日生）於民國100 年4 月
    12日經由林家莉之法定代理人林暐倚、潘于汶同意訂立書面
    收養契約，由收養人游金明、游賴淑分共同收養被收養人林
    家莉為養女，且收養人等撫養被收養人已多年，視如己出，
    雙方情分甚深，被收養人亦習於收養人家庭生活環境，又收
    養人有正當職業及財產，確有扶養被收養人之能力，為此請
    求認可等語，並提出收養契約書、收養同意書、財力證明、
    戶籍謄本、警察刑事紀錄證明、健康檢查表等件為證。
二、經核，收養人與被收養人間已成立收養關係，且符合民法第
    1073條第1 項規定，復無民法第1079條第2 項所指收養有無
    效、得撤銷之原因或違反其他法律規定之情形，且被收養人
    之法定代理人林暐倚、潘于汶均同意出養等情，有上開證據
    及收養人、被收養人之法定代理人林暐倚、潘于汶等到庭陳
    明可據（本院100 年5 月24日非訟事件筆錄），且經本院函
    囑財團法人雲林縣雲萱基金會及臺北市政府社會局進行訪視
    ，據上開機構函覆略以：「綜合評估：1.案童1 歲便由收養
    人照顧至今7 歲，已與收養人建立一定的互動關係。2.出養
    人育有4 女，尚須撫養自己的孩子，且經濟狀況不佳，已無
    餘力可再照顧案童。3.出養人夫妻雖與家人同住，親人亦願
    意協助照顧案童，但支持方面僅止於生活照料，無法提供經
    濟支援。4.評估案童已由收養人照顧7 年，且出養人經濟狀
    況不佳，亦無參與案童成長過程，若留養案童，似無法預見
    可提供案童良好的照顧環境，且案童仍需要面對重新適應環
    境的問題，故建議若收養方具備良好照顧能力，考量兒少最
    佳利益，本案有出養之必要性。」、「一、收養人現況：1.
    收養人游先生現年58歲，游太太現年36歲。他們欲收養無任
    何親屬關係之出養方的婚生女林家莉。根據養父母游氏夫婦
    提供健康檢查資料顯示( 養父的健檢資料未標明檢查日期，
    養母提供於2011年3 月健檢資料) ，游先生有心臟功能異常
    的狀況( 第一度房室傳導阻滯) ，且有膽固醇、尿酸以及血
    壓偏高的狀況；而游太太有肥胖、高膽固醇、糖尿病以及血
    壓偏高的狀況。夫婦倆說明他們每三個月定期回診檢查，且
    透過藥物治療，目前病情已控制。而游先生心臟方面的問題
    ，醫生評估目前已無大礙。另外，游先生的家族目前有罹患
    高血壓之家族病史，游先生為高血壓之高危險群；游太太的
    家族有罹患高血壓、糖尿病之家族病史，游太太為高血壓、
    糖尿病之高危險群，故未來需定期至醫院追蹤其健康狀況。
    基於上述，雖不足以證明游氏夫婦無法擔任養父母，但仍需
    加強留意他們的健康狀況。2.游氏夫婦於1996年4 月結婚，
    結婚15年，評估他們彼此關係穩定。目前他們夫婦不能有自
    己的親生子女，因此，希望透過收養，拓展他們的家庭。3.
    根據游太太提供於2011年3 月工作在職證明資料顯示，目前
    游太太於台北市老人日間照顧中心，擔任廚師。游先生目前
    自行接案，工作內容以不定期承接水電工程的案子為主，以
    貼補家用。4.游氏夫婦與家莉共同住在一30坪公寓中，此為
    游先生五哥所購之居所。居住空間三房一廳二衛。目前游氏
    夫婦安排家莉獨自睡一間臥房，而夫婦倆則睡另一間臥房。
    另外，案家公共設施完善、生活機能佳且交通方便。5.根據
    游氏夫婦2011年4 月警察刑事紀錄證明資料顯示，游氏夫婦
    在台灣無任何犯罪紀錄。6.游氏夫婦的親友為其支持網絡，
    但他們缺乏連結正式資源的經驗。二、出養必要性：因生父
    母非居住於台北市，無法進行訪視。故本會社工員無法評估
    出養之必要性。三、試養情形：1.於2005年開始，家莉與游
    氏夫婦共同生活，夫婦倆正式開始試養家莉。2.游氏夫婦表
    示自家莉1 歲以來，即與孩子建立初步的親子關係。直到家
    莉2 歲後，孩子正式住進夫婦倆家，始由夫婦倆擔負養父母
    的責任，家莉能信任夫婦倆的管教方式，且亦認同夫婦倆為
    其父母親，目前生活適應良好。四、綜合評估與建議：1.雖
    然收養人游氏夫婦會因孩子的教育問題有所爭執，但他們了
    解彼此對於孩子的教養態度不一致，且他們夫婦皆有溝通、
    協調的意願，而夫婦倆願意共同找到解決問題的方法。但評
    估未來需持續了解未來夫婦倆對於家莉管教問題的溝通。(
    如：夫婦倆對於家莉課業與品格等各方面的要求，如何建立
    對於孩子生活教育，以及管教態度的共識) 2.評估游氏夫婦
    確實有意願收養家莉，但未來需持續協助夫婦倆之親職能力
    的培養。3.自2005年( 於家莉兩歲) 時，已與游氏夫婦共同
    生活，迄今已有5 年之久，且收養方游氏夫婦已與家莉建立
    信任且有安全感的依附關係。但評估未來仍需持續追蹤游氏
    夫婦與家莉互動的狀況，以及夫婦倆是否能了解孩子的性格
    ，給予孩子合適的教養。以及持續追蹤游氏夫婦於家莉之管
    教界線的因應之道。4.目前游氏夫婦安排家莉獨自睡一間臥
    房，以提供孩子獨立空間之所需。5.游氏夫婦了解身世告知
    的議題對家莉身心發展的重要，且已於家莉幼稚園階段( 約
    4-5 歲時) 主動告知孩子身世。但評估未來仍需持續了解與
    追蹤家莉對於自己身世背景的適應狀況。6.家莉表示她喜歡
    與游氏夫婦一起生活，且認同游氏夫婦成為她的父母。7.綜
    合上述，因生父母非居住於台北市，無法進行訪視，故無法
    評估出養之必要性。另外，收養人游氏夫婦能於經濟、親子
    照顧等各方面，提供家莉完善的照顧。且被收養人家莉亦有
    被收養的意願，故建議若生父母狀況符合出養之必要性時，
    予以核准本收養案。」，有財團法人雲林縣雲萱基金會及臺
    北市政府社會局函附之出養個案摘要表等件在卷可稽。本院
    參酌上開訪視報告，認為因生父母經濟狀況不佳，已無餘力
    再照顧被收養人，以出養人之家庭環境，無法提供被收養人
    妥善之照護，確有出養必要，而收養人夫婦方面，在人格特
    質、經濟狀況、收養動機、對被收養人之收養態度、親職能
    力等事項，均具相當之能力，且撫養至今照護情況良好，因
    認由收養人收養被收養人符合被收養人之最佳利益，聲請人
    聲請認可，依法應予准許。
三、依非訟事件法第21條第1 項前段、第23條、民事訴訟法第85
    條第1 項前段裁定如主文。
四、如不服本裁定，應於裁定送達後10日內，以書狀向本院提出
    抗告狀，並繳納抗告費新臺幣1,000 元。
中    華    民    國   100    年    7     月    13    日
                  家事庭司法事務官